【裁判字號】    90,上更(一),614
【裁判日期】    901112
【裁判案由】    毒品危害防制條例
【裁判全文】
臺灣高等法院刑事判決                          九十年度上更(一)字第六一四號
    上  訴  人
    即  被  告  乙○○
    指定辯護人  本院甲○
右列被告因違反毒品危害防制條例案件，不服臺灣宜蘭地方法院八十七年度訴字第二
四六號，中華民國八十七年十二月十六日第一審判決（起訴案號：臺灣宜蘭地方法院
檢察署八十七年度偵字第二四六五號），提起上訴，本院判決後，經最高法院發回，
本院更為判決如左：
    主  文
原判決撤銷。
乙○○連續明知為禁藥，而轉讓，處有期徒刑捌月。
扣案之安非他命壹大包、壹小包（共淨重零點玖柒公克）沒收之。
    事  實
一、乙○○明知安非他命業經行政院衛生署於民國六十八年七月七日以衛署藥字第二
    二一四三三號、六十九年十二月八日以衛署藥字第五九七六二號等公告，列管為
    禁藥，禁止非法轉讓，竟基於轉讓安非他命禁藥之概括犯意，自八十六年十二月
    底起至八十七年三月止，在宜蘭縣宜蘭市○○路校舍巷二十六之十六號原住處，
    先後五次，將其先行購入之禁藥安非他命，無償轉讓予房客丁○○施用。嗣丁○
    ○遷至臺北市內湖區居住，為施用安非他命，乃於八十七年五月三十一日，聯繫
    乙○○攜帶安非他命前來轉讓供彼施用。乙○○遂於該晚，自宜蘭攜帶安非他命
    北上，惟甫搭乘火車抵至臺北市松山火車站，即為巡邏員警發覺，且扣得其所攜
    帶之安非他命一大包、一小包（原共淨重零點九九公克，經取零點零二公克鑑析
    用罄，驗餘淨重共計零點九七公克），並經帶同員警於翌日凌晨零時三十分許，
    赴其與丁○○原約定之臺北市○○區○○路與環山路口，當場查獲丁○○。
二、案經臺北市政府警察局內湖分局報請臺灣士林地方法院檢察署（下稱士林地檢）
    呈請臺灣高等法院檢察署核轉臺灣宜蘭地方法院檢察署檢察官偵查起訴。
    理  由
一、經查：
（一）前開五次無償轉讓安非他命予丁○○施用，至八十七年五月三十一日，其所攜
      帶之安非他命一小包，原亦係持供轉讓予丁○○施用，然尚未及交付轉讓，即
      為警查獲等情，已據上訴人即被告乙○○於本院更審受命法官調查時坦承不諱
      （見本院九十年八月二十一日訊問筆錄）。證人即查獲本件之員警丙○○於本
      院更審受命法官調查時，亦結證稱：被告係搭乘自宜蘭北上之火車，甫抵達松
      山火車站時，即被員警查獲其身上帶有安非他命，當時，被告自稱係一位住在
      內湖之女子有需求，且其已與該女子約好要交付安非他命，並帶同員警前往約
      定地點而查得該名女子等語（見本院九十年十月五日訊問筆錄）。而丁○○於
      八十七年六月一日凌晨，經警查獲後所採尿液檢驗結果，呈安非他命陽性反應
      等情，有臺北市立療養院八十七年六月五日煙毒尿液檢驗報告書一紙附卷足憑
      （見士林地檢偵查卷第三十九頁）。又被告所攜帶，為警查扣之結晶體二包，
      經送鑑定結果，均檢出甲基安非他命成份（原共淨重零點九九公克，經取零點
      零二公克鑑析用罄，驗餘淨重共計零點九七公克），亦有臺北市政府警察局刑
      事警察大隊八十七年七月七日北市刑毒鑑字第八七六二五三○一○○號鑑驗通
      知書一紙在卷可稽（見士林地檢偵查卷第五十二頁），並有該兩包安非他命扣
      案足憑。足證被告自白曾轉讓安非他命予丁○○施用之詞，應非虛妄無據。被
      告前開自白核與事實相符，堪信為真實。嗣被告於本院更審審理時，雖翻異前
      詞，改稱既未販賣，亦未轉讓安非他命予丁○○施用云云，既與前開事證不合
      ，應係被告事後卸責之詞，不足採信。
（二）至於證人丁○○於員警查獲伊施用安非他命犯行之初，雖指稱安非他命來源係
      向被告購買云云。然查：
  １、被告自警訊時起即堅決否認販賣安非他命犯行，雖於警訊時辯稱係丁○○要其
      代為購買，嗣於偵查中則改稱係其與丁○○二人合買，前後辯詞固有不一，然
      究不得依此遽認其當然有販賣犯行，事屬至明。
  ２、關於證人丁○○之證詞，其於警訊中係陳稱：「共向他（指被告）購買兩次，
      第一次於八十六年十二月底，以每小包新臺幣（下同）一千元，交貨地點在松
      山火車站前，第二次於八十七年四月中旬，以每小包二千元，交貨地點也是在
      松山火車站前；‧‧我沒有叫他為我代購，都是我向他購買來吸食的；‧‧又
      三十一日下午接到被告CALL機，我就留了家裡的電話，他就打進來，然後我就
      問他身上有無東西（安非他命），他回答說有，我就叫他送過來內湖路、環山
      路口，順便要還他一千元，到達時再打電話給我，他大約在零時三十分左右到
      ，我下去找他時，當場被警方查獲」等語（見偵查卷第十頁）。於檢察官訊問
      時則稱：「（被告）是八十七年四月中旬有賣給我一次，是在松山車站，我拿
      二千元給他，八十六年十二月底向他買，是在松山火車站。是直接向他買，他
      扣我呼叫器，我回電，我問他有無貨，他說要多少，我說要一千或二千，就約
      定時間、地點‧‧；八十七年五月三十一日晚上他扣我，我說還他錢（一千元
      ），順便問他身上有無貨，他說有，我們就在內湖‧‧，我到時他東西還沒拿
      給我，就被警查到‧‧」（見偵查卷第三十至三十一頁）。至於原審法院審理
      時則證稱並未曾向被告購買安非他命，被告僅給過一次云云（見原審卷第四十
      六頁）。足見證人丁○○前後供述不一，已見瑕疵。況且，有關證人與被告聯
      繫見面之情形，亦顯與員警丙○○所證述情節，明顯不符。是尚難憑證人丁○
      ○所為有瑕疵之證詞，認定被告有販賣毒品之犯行。
    綜上所述，本件被告係無償轉讓毒品安非他命予證人丁○○施用五次之犯行，事
    證明確，洵堪認定，應依法論科。
二、按安非他命業經行政院衛生署於六十八年七月七日以衛署藥字第二二一四三三號
    、六十九年十二月八日以衛署藥字第五九七六二號等公告，列管為禁藥，屬禁止
    非法轉讓之藥品。被告自八十六年十二月底起至八十七年三月止，無償轉讓禁藥
    安非他命，核其所為，應係犯藥事法第八十三條第一項之轉讓禁藥罪（被告於八
    十七年五月三十一日，尚未及著手實施轉讓，即為警查獲，故被告犯罪之最後時
    間應認定為八十七年三月）。公訴人雖認被告係犯違反毒品危害防制條例第四條
    第二項販賣安非他命罪嫌，然查無任何具體事證證明被告有販賣安非他命，而從
    中圖得利益之情形，自難販賣罪名相繩，惟本院認為被告交付安非他命予丁○○
    之行為與公訴人起訴之基本社會事實相同，起訴法條應予變更。又被告行為時之
    藥事法第八十三條第一項之法定刑為五年以下有期徒刑，得併科十萬元以下罰金
    ，而毒品危害防制條例於八十七年五月二十日公布，同年月二十二日生效，其中
    將安非他命列為該條例第二條第二項第二款所稱之第二級毒品，亦禁止非法施用
    、持有、轉讓，如轉讓第二級毒品安非他命，依該條例第八條第二項規定，法定
    刑為六月以上五年以下有期徒刑，得併科七十萬元以下罰金，被告行為後法律有
    變更，依刑法第二條第一項規定，比較新舊法結果，自應適用最有利於行為人之
    舊法即藥事法第八十三條第一項規定予以論處。被告先後五次轉讓禁藥安非他命
    予丁○○施用之犯行，時間緊接，手法相若，所犯復為同一罪名，顯係基於概括
    犯意反覆為之，應依連續犯規定以一罪論，並加重其刑。原審未就被告轉讓安非
    他命部分詳查細酌，逕認被告係連續販賣安非他命，予以論科，尚有未洽。被告
    上訴意旨否認犯罪，固無理由，然原判決既有可議，應由本院予以撤銷改判。爰
    審酌被告之品行、犯罪動機、目的、手段、所生危害及犯罪後之態度等一切情狀
    ，量處如主文所示之刑。
三、至於扣案之品安非他命一大包、一小包（驗餘淨重共零點九七公克），係藥事法
    所定之違禁物，併依刑法第三十八條第一款規定沒收之。
據上論斷，應依刑事訴訟法第三百六十九條第一項前段、第三百六十四條、第二百九
十九條第一項前段、第三百條，藥事法第八十三條第一項，刑法第十一條前段、第二
條第一項但書、第五十六條、第三十八條第一款，判決如主文。
本案經檢察官謝英民到庭執行職務。
中      華      民      國    九十    年    十一    月      十二      日
                              臺灣高等法院刑事第五庭
                                  審判長法  官  趙  功  恆
                                        法  官  楊  貴  雄
                                        法  官  林  立  華
右正本證明與原本無異。
如不服本判決應於收受送達後十日內向本院提出上訴書狀，其未敘述上訴之理由者並
得於提起上訴後十日內向本院補提理由書（均須按他造當事人之人數附繕本）。
                                        書記官  廖  月  女
中      華      民      國    九十    年    十一    月      十二      日
附錄：本判決論罪科刑法條全文
藥事法第八十三條第一項
明知為偽藥或禁藥，而販賣、供應、調劑、運送、寄藏、牙保、轉讓或意圖販賣而陳
列者，處五年以下有期徒刑，得併科新臺幣十萬元以下罰金。


司法院資訊處製作；財團法人民間司法改革基金會備份。
